臺灣新北地方法院刑事判決
111年度交易字第21號
公  訴  人  臺灣新北地方檢察署檢察官
被      告  廖運辰


上列被告因過失傷害案件，經檢察官提起公訴（110年度調偵字
第1583號），本院判決如下：
    主  文
廖運辰無罪。
    理  由
一、公訴意旨略以：被告廖運辰於民國109年3月14日17時許（起
    訴書誤載為16時許），駕駛車牌號碼000-0000號自用小客車
    ，沿新北市新莊區福慧路往五工路方向行駛，行經新北市新
    莊區福慧路與新知二路口，擬欲左轉駛入新知二路之際，本
    應注意轉彎車應預先顯示方向燈示意行向，並應禮讓直行車
    先行，且而依當時天候晴、日間自然光線、柏油路面乾燥無
    缺陷、無障礙物且視距良好之情形，並無不能注意之情事，
    竟疏未注意，未閃爍方向燈或禮讓直行車，即貿然左轉，適
    告訴人陳瑋宇騎乘車號000-000號普通重型機車由後同向行
    駛而來，見狀閃避不及，兩車旋發生碰撞，致告訴人人、車
    倒地，受到右眼創傷性視神經病變之傷害，因認被告涉犯刑
    法第284條前段過失傷害罪嫌等語。
二、按犯罪事實應依證據認定之，無證據不得認定犯罪事實；不
    能證明被告犯罪者，應諭知無罪之判決，刑事訴訟法第154
    條第2項、第301條第1項分別定有明文。而認定犯罪事實所
    憑之證據，雖不以直接證據為限，間接證據亦包括在內。然
    而無論直接或間接證據，其為訴訟法上之證明，須於通常一
    般之人均不致有所懷疑，而得確信其為真實之程度者，始得
    據為有罪之認定，倘其證明尚未達到此一程度，而有合理之
    懷疑存在而無從使事實審法院得有罪之確信時，即應由法院
    為諭知被告無罪之判決。又檢察官就被告犯罪事實，應負舉
    證責任，並指出證明之方法，刑事訴訟法第161條第1項定有
    明文。因此，檢察官對於起訴之犯罪事實，應負提出證據及
    說服之實質舉證責任。倘其所提出之證據，不足為被告有罪
    之積極證明，或其闡明之證明方法，無從說服法官以形成被
    告有罪之心證，基於無罪推定之原則，自應為被告無罪之判
    決（最高法院92年度台上字第128號判決意旨參照）。
三、公訴人認被告涉犯刑法第284條前段之過失傷害罪嫌，無非
    係以被告於偵查中之供述、證人即告訴人陳瑋宇於偵查中之
    指訴、案發現場監視器影像勘驗筆錄、道路交通事故現場圖
    、道路交通事故調查報告表、現場暨車損照片、新北市政府
    警察局道路交通事故初步分析研判表、新北市政府車輛行車
    事故鑑定委員會鑑定意見書、國立臺灣大學醫學院附設醫院
    診斷證明書為其論據。　　
四、訊據被告固坦承其於案發時駕車沿新北市新莊區福慧路往五
    工路方向行駛，行經新北市新莊區福慧路與新知二路口，未
    閃爍方向燈即左轉，適告訴人騎乘機車由後同向行駛而來，
    雙方發生碰撞，告訴人人、車倒地，並受有右眼創傷性視神
    經病變之傷害等事實，惟堅決否認有何刑法第284條前段過
    失傷害犯行，辯稱：告訴人超車又超速才會撞到我的車，我
    左轉時沒看到告訴人的車，我沒有想過告訴人會突然衝出來
    ，就算我沒有打方向燈有違反規定，但不是肇事因素，鑑定
    意見書也認定我沒有肇事因素等語。經查：
（一）被告於109年3月14日17時許，駕駛車牌號碼000-0000號自
      用小客車，沿新北市新莊區福慧路往五工路方向行駛，行
      經新北市新莊區福慧路與新知二路口，擬欲左轉駛入新知
      二路之際，未閃爍方向燈即左轉，適告訴人騎乘車牌號碼
      000-000號普通重型機車由後同向行駛而來，雙方發生碰
      撞，告訴人人車倒地，並受有右眼創傷性視神經病變之傷
      害等事實，為被告所不爭執，核與證人即告訴人於警詢及
      偵查中之證述情節大致相符（見他字卷第21頁、偵字卷第
      5-6頁），並有本院勘驗筆錄、監視器畫面擷圖、道路交
      通事故現場圖、道路交通事故調查報告表、現場暨車損照
      片、新北市政府車輛行車事故鑑定委員會鑑定意見書、國
      立臺灣大學醫學院附設醫院診斷證明書等件附卷可稽（見
      交易卷第39-46頁、偵字卷第7頁、他字卷第6-11頁），此
      部分之事實首堪認定。
（二）按行車速度，依速限標誌或標線之規定，無速限標誌或標
      線者，行車時速不得超過五十公里；汽車（包含機車）在
      同一車道行駛時，除擬超越前車外，後車與前車之間應保
      持隨時可以煞停之距離，不得任意以迫近或其他方式，迫
      使前車讓道；汽車（包含機車）行駛時，駕駛人應注意車
      前狀況及兩車並行之間隔，並隨時採取必要之安全措施；
      汽車行駛至交岔路口，其行進、轉彎，應依下列規定：左
      轉彎時，應距交岔路口三十公尺前顯示方向燈或手勢，換
      入內側車道或左轉車道，行至交岔路口中心處左轉，並不
      得占用來車道搶先左轉；轉彎車應禮讓直行車先行。道路
      交通安全規則第93條第1項、第94條第1項、第3項及第102
      條第1項第5款、第7款分別定有明文。又道路交通安全規
      則第102條第1項第7款「轉彎車應讓直行車先行」之規定
      ，係適用在不同行車方向或不同車道之行駛情形。至於在
      同一車道且同向行駛之2車，其前、後車之行車秩序，仍
      應遵守前揭道路交通安全規則第94條第1項「汽車（包括
      機車）在同一車道行駛時，除擬超越前車外，後車與前車
      之間應保持隨時可以煞停之距離」、同條第3項「汽車行
      駛時，駕駛人應注意車前狀況及兩車並行之間隔，並隨時
      採取必要之安全措施」之規定，並無前揭「轉彎車應讓直
      行車」規定之適用（行政院交通部98年2月5日交路字第09
      80017407號函可參）。從而，於同一車道之後車原則上仍
      應按車輛先後順序排列行駛，例外於超車之情形，則應遵
      守道路交通安全規則第101條第1項各款規定，其中第3、4
      、5款分別規定：「欲超越同一車道之前車時，須先按鳴
      喇叭二單響或變換燈光一次，不得連續密集按鳴喇叭或變
      換燈光迫使前車允讓」、「前行車駕駛人聞後行車按鳴喇
      叭或見後行車顯示超車燈光時，如車前路況無障礙，應即
      減速靠邊或表示允讓，並注意後行車超越時之行駛狀況」
      、「前行車減速靠邊或以手勢或亮右方向燈表示允讓後，
      後行車始得超越。超越時應顯示左方向燈並於前車左側保
      持半公尺以上之間隔超過，行至安全距離後，再顯示右方
      向燈駛入原行路線」。　
（三）經本院勘驗案發當時之監視器錄影畫面之結果為：監視器
      畫面為道路之交叉路口，畫面中，灰色自小客車為被告所
      駕駛（以下簡稱A車），白色機車為告訴人所騎乘（以下
      簡稱B車）。A車直行於車道上，B車行駛於A車左後方靠近
      分向線處（與A車同向同一車道），A車行駛至交叉路口時
      ，車頭向左轉，但未打方向燈；同時間，原本行駛於A車
      左後方之B車開始加速貼近A車左後側要超越A車，於17:00
      :19時，B車從A車左後方加速駕駛到A車左側車身旁，B車
      以相當貼近A車之距離行駛在A車左側，B車加速要超越A車
      ，於17:00:20時，B車與A車左前側碰撞，B車隨即倒地滑
      行等情，有本院勘驗筆錄及監視器畫面擷圖在卷可憑（見
      本院卷第39-46頁）。準此，被告駕駛之汽車與告訴人騎
      乘之機車係在同一車道同向行駛，被告駕駛之汽車原係在
      告訴人騎乘之機車右前方，是被告與告訴人為同一車道之
      前後車，洵堪認定。則依照前揭說明，被告與告訴人間，
      並無「轉彎車應禮讓直行車」規定之適用，被告自無公訴
      意旨所指「轉彎車未禮讓直行車先行」之過失甚明。而被
      告與告訴人係於同一車道且同向行駛之2車，其前、後車
      之行車秩序，自應遵守前揭道路交通安全規則第94條之規
      定行駛。　
（四）觀諸前揭勘驗內容、監視器畫面擷圖、道路交通事故調查
      報告表，並佐以告訴人於警詢時證稱：我騎乘機車沿福慧
      路往五工路方向直行，準備要超越對方，大概騎到對方左
      前車頭的位置，就被撞到了，事故當時被告的車就在我旁
      邊，不到1公尺，當時我的車速約60至70公里，我沒有印
      象對方有沒有打方向燈等語（見他字卷第21頁），綜上各
      情，可知被告駕駛之汽車原係在告訴人騎乘之機車右前方
      ，2車相距約1台車之間距，被告駕駛之汽車行至路口時，
      車頭開始左偏，而依當時天候晴、日間有自然光線，告訴
      人在被告汽車之左後方騎車，距離非遠，2車間亦無其他
      車輛或障礙物，告訴人應能發現被告駕駛之汽車已開始偏
      左行駛，然告訴人未注意車前狀況，當被告之車輛偏左行
      駛之際，位在被告汽車左後方之告訴人亦開始加速甚至超
      速行駛，逐漸迫近被告之汽車，顯然未與被告之汽車保持
      隨時可以煞停之安全距離，其後告訴人駕駛之機車以明顯
      高於被告之車速，貼近被告汽車左側欲從旁超車，然此期
      間並未見告訴人有依道路交通安全規則第101條第1項第3
      款至第5款規定，向被告請求允讓且獲得被告同意允讓告
      訴人超車之情事，告訴人自不得逕行超車，又告訴人於騎
      車超越被告汽車時，與被告汽車距離甚近，顯未保持超車
      適當間隔，告訴人之超車行為已違反道路交通安全規則第
      101條第1項第3款至第5款之規定，自非合法超車行為。
（五）至被告雖未依規定閃爍方向燈，然告訴人之機車行駛於被
      告汽車後方，本即應注意車前狀況，並保持隨時可以煞停
      之安全距離，詎告訴人未注意車前狀況及保持安全距離，
      在可觀察到被告駕駛之汽車已偏左行駛之情形下，告訴人
      反而加速甚至超速騎車，復違反規定超車，雙方因而發生
      碰撞，是告訴人之行為，業已違反道路交通安全規則第93
      條第1項、第94條第1項、第3項、第101條第1項第5款之規
      定，至為明確，本件交通事故之發生，顯是因告訴人騎車
      違反前揭規定所致，而被告駕車於左轉時未閃爍方向燈，
      固屬行政違規，然與本件交通事故之發生並無因果關係。
（六）又本案經新北市政府車輛行車事故鑑定委員會鑑定結果，
      亦認告訴人駕駛普通重型機車，設有分向限制線路段超車
      未注意車前狀況且自述超速行駛，為肇事原因，被告駕駛
      自用小客車，無肇事因素，未依規定開啟方向燈有違規定
      ，此有該會鑑定意見書在卷可稽（見偵字卷第7頁），益
      徵本案事故完全肇因於告訴人違規駕駛所致。
五、綜上所述，本案依公訴人所提事證，尚不足使所指被告確有
    上開過失傷害之犯罪事實，達於無所懷疑而得確信為真實之
    程度。是本案既不能證明被告犯罪，揆諸前揭條文及判決意
    旨，不能證明被告犯罪，自應為無罪之諭知。
據上論斷，應依刑事訴訟法第301條第1項，判決如主文。　　
本件經檢察官鄭淑壬提起公訴，檢察官張啓聰到庭執行職務。
中　　華　　民　　國　　111 　年　　4 　　月　　15　　日
                  刑事第二十庭  法　官  黃園舒
以上正本證明與原本無異。
如不服本判決應於送達後20日內向本院提出上訴狀。
                                書記官　羅文廷
中　　華　　民　　國　　111 　年　　4 　　月　　18　　日